臺灣臺中地方法院民事判決　九十二年度簡上字第三九六號
　　上 訴 人　乙○○
　　被上訴人　甲○○
右當事人間請求排除侵害等事件，上訴人對於中華民國九十二年八月二十六日本院臺
中簡易庭九十一年度中簡字第九九七號民事第一審簡易判決提起上訴，經本院合議庭
於民國九十三年三月十九日言詞辯論終結，判決如左：
    主      文
原判決關於駁回上訴人後開第二項之訴部分暨訴訟費用之裁判均廢棄。
被上訴人應將坐落臺中市西屯區○○○段五八四地號土地上如附圖所示Ｉ部分面積０
．００四一公頃位置所設置之地上物遷離，並將該部分土地返還上訴人及共有人全體
。
其餘上訴駁回。
第一、二審訴訟費用由被上訴人負擔二分之一、餘由上訴人負擔。
    事      實
甲、上訴人方面：
  一、聲明：
      （一）原判決廢棄。
      （二）被上訴人應將坐落臺中市西屯區○○○段五八四地號土地上所設置之地
            上物（正確占用面積以實測結果為準）遷離，並將土地返還上訴人及共
            有人。
      （三）被上訴人應給付上訴人新臺幣（下同）二十七萬三千七百五十元，另自
            起訴狀繕本送達之翌日起至返還前項土地之日止，按日給付上訴人二百
            五十元。
  二、陳述：除與原審判決書所載者相同茲予引用外，補稱：原審判決係以臺中市中
      興地政事務所之測量結果，而為被上訴人並未占用上訴人與訴外人林松山所分
      別共有之臺中市西屯區○○○段五八四地號土地（下稱系爭土地）之判斷，並
      駁回上訴人之訴。惟被上訴人係於原審法官至現場履勘前夕，將其攤位移開，
      始致測量結果為未占用，但依卷附照片內容觀之，被上訴人所擺設之攤位，確
      實無權占用上訴人所有之系爭土地，原審未參酌照片即據測量圖為上訴人敗訴
      之判決，自有違誤，應予廢棄改判。
  三、證據：除援用原審之立證方法外，另提出照片七幀為證。
乙、被上訴人方面：
  一、聲明：上訴人駁回。
  二、陳述：除與原審判決書所載者相同茲予引用外，補稱：被上訴人固有在臺中市
      ○○路六五巷與六五巷十七弄交岔路口擺設攤位之事實，但所擺設之攤位並未
      占用上訴人所有之系爭土地，且上訴人所有之系爭土地，業經市政府鋪設柏油
      路面，編列為「臺中市○○路六五巷十七弄」巷道，以供臺中市○○路六五巷
      十七弄內之住家對外通行之用，上訴人所為遷離地上物及賠償金錢之主張，並
      無理由。
  三、證據：除援用原審之立證方法外，另提出身分證影本一份為證。
丙、本院依職權履勘現場，並再次囑託臺中市中興地政事務所派員協助測量，並製作
    複丈成果圖到院參辦。
    理      由
一、本件上訴人於原審起訴主張：坐落臺中市西屯區○○○段第五八四號之系爭土地
    為伊與訴外人林松山所共有，應有部分各為三分一之及三分之二，被告自八十九
    年一月份起未經伊及共有人之同意，即無權占用系爭土地擺設攤位販賣化妝品，
    伊爰依民法第七百六十七條及第八百二十一條之規定，請求被告遷離地上物，並
    依侵權行為之法律關係，訴請被告賠償相當於租金之損害等語。另於上訴程序中
    補稱：原審判決係以臺中市中興地政事務所之測量結果，而為被上訴人並未占用
    系爭土地之判斷，並駁回上訴人之訴。惟被上訴人係於原審法官至現場履勘前夕
    ，將其攤位移開，始致測量結果為其並未占用系爭土地，但依卷附照片內容對照
    觀之，被上訴人所擺設之攤位，確實無權占用上訴人所有之系爭土地，原審未參
    酌照片即據測量圖為上訴人敗訴之判決，自有違誤，應予廢棄改判等語。
二、被上訴人則以：伊固有自八十九年一月份起，每日上午八時三十分至中午十二時
    在臺中市○○路六五巷與六五巷十七弄交岔路口擺設攤位之事實，但伊所擺設之
    攤位並未占用上訴人所有之系爭土地，且上訴人所有之系爭土地，業經市政府鋪
    設柏油路面，編列為「臺中市○○路六五巷十七弄」巷道，供臺中市○○路六五
    巷十七弄內之住家對外通行之用，上訴人所為遷離地上物及賠償金錢之主張，並
    無理由等語，資為抗辯。
三、按土地所有權，除法令有限制外，於其行使有利益之範圍內，及於土地之上下。
    又所有人對於無權占有或侵奪其所有物者，得請求返還之。對於妨害其所有權者
    ，得請求除去之。有妨害其所有權之虞者，得請求防止之。民法第七百七十三條
    前段、第七百六十七條分別定有明文。經查，系爭土地為上訴人與訴外人林松山
    所共有，應有部分各為三分一之及三分之二等情，有上訴人於原審中所提出之土
    地登記謄本在卷可參，核屬實在。次查，被上訴人自八十九年一月份起，每日上
    午八時三十分至中午十二時，在臺中市○○路六五巷與六五巷十七弄交岔路口擺
    設攤位從事營業一節，除據被上訴人自承在卷外，另有上訴人所提出之現場照片
    七幀可資佐證，而被上訴人所擺設之攤位，係以一台活動推車及二台活動攤架組
    成一可活動式之攤位，另以三把洋傘供為攤位遮陰之用，此亦有勘驗筆錄可稽，
    本院經以噴漆在現場地面上標示活動推車、活動攤架及洋傘之遮陰範圍後，囑託
    臺中市中興地政事務所辦理鑑測。測量結果，被上訴人所擺設之活動推車及活動
    攤架，並未占用上訴人所有之系爭土地，惟其所架設之三把洋傘中之一把，其遮
    陰範圍部分位於系爭土地如附圖所示之Ｉ部分位置之上空，有複丈成果圖附卷可
    參，揆之前揭說明，上訴人本於所有權之作用，訴請被上訴人將系爭土地上如附
    圖所示Ｉ部分面積０．００四一公頃位置上之地上物遷離，並將該部分土地返還
    上訴人及共有人全體，核屬有據。
四、被上訴人因其所架設之洋傘之遮陰範圍，有部分位於系爭土地上如附圖所示Ｉ部
    分位置之上空，而應將之遷離，並將該部分土地返還上訴人及共有人全體一節，
    雖如前述，上訴人並依侵權行為之法律關係，另訴請被上訴人賠償損害等語。惟
    按，損害賠償之債，以有損害之發生及有責任原因之事實，並二者之間，有相當
    因果關係為成立要件。故原告所主張損害賠償之債，如不合於此項成立要件者，
    即難謂有損害賠償請求權存在（最高法院四十八年台上字第四八一號判例參照）
    。所謂相當因果關係，係指依經驗法則，綜合行為當時所存在之一切事實，為客
    觀之事後審查，認為在一般情形下，有此環境、有此行為之同一條件，均可發生
    同一之結果者，則該條件即為發生結果之相當條件，行為與結果即有相當因果關
    係。反之，若在一般情形下，有此同一條件存在，而依客觀之審查，認為不必皆
    發生此一結果者，則該條件與結果並不相當，不過為偶然之事實而已，其行為與
    結果間即無相當因果關係（最高法院七十六年台上字第一九二號判例參照）。經
    查，依上訴人所提出之現場照片內容觀之，上訴人所有之系爭土地目前地面上鋪
    設柏油供人通行之用，並經編列為「臺中市○○區○○里○鄰○○路六五巷十七
    弄」巷道，而供臺中市○○路六五巷十七弄內之住家與臺中市○○路六五巷道路
    聯絡使用。再依本院依職權函查所得之戶政資料，「臺中市○○區○○里○鄰○
    ○路六五巷十七弄」，係由「臺中市西屯區大福里七鄰恭信巷」係於六十六年七
    月一日整編而來，而「恭信巷」早於六十四年七月一日之前即已編列有巷弄名稱
    ，客觀上足認系爭土地實際上已供臺中市○○路六五巷十七弄內之住戶對外通行
    使用多年，則上訴人對系爭土地之所有權作用，自受有使用上之限制，尚難認其
    有因被上訴人所設置之洋傘，其部分遮陰範圍位於系爭土地如附圖所示Ｉ部分位
    置上空，而受有何項損害。是上訴人本於侵權行為之法律關係，訴請被上訴人賠
    償二十七萬三千七百五十元，另自起訴狀繕本送達之翌日起至返還前項土地之日
    止，按日給付二百五十元一節，尚非有據。
五、綜上所述，被上訴人所架設之洋傘，其部分遮陰範圍，位於系爭土地如附圖所示
    之Ｉ部分位置之上空，上訴人本於所有權之作用，訴請被上訴人將系爭土地上如
    附圖所示Ｉ部分面積０．００四一公頃位置上之地上物遷離，並將該部分土地返
    還上訴人及共有人全體，核屬有據。原審前據未標示攤位及洋傘位置之複丈成果
    圖，而為上訴人此部分敗訴之判決，容有未洽，上訴意旨指摘原判決此部分不當
    ，求予廢棄，為有理由，爰改判為如主文第二項所示。另系爭土地實際上已供臺
    中市○○路六五巷十七弄內之住戶對外通行使用多年，上訴人對系爭土地之使用
    自受有限制，尚難認其有因被上訴人所設置之洋傘，有部分遮陰範圍位於系爭土
    地如附圖所示Ｉ部分位置上空之情事，而受有何項損害可言，是其本於侵權行為
    之法律關係，訴請被上訴人賠償二十七萬三千七百五十元，另自起訴狀繕本送達
    之翌日起至返還前項土地之日止，按日給付二百五十元一節，則非有據；原審駁
    回上訴人此部分損害賠償之主張，理由雖有不同，然判決結果則無二致，是上訴
    意旨指摘原判決此部分不當，求予廢棄，為無理由，此部分上訴應予駁回。
六、本件事證已臻明確，兩造其餘攻擊防禦方法與舉證，核與判決結果無影響，爰不
    逐一論述，附此敘明。
七、據上論結，本件上訴為一部有理由，一部無理由，依民事訴訟法第四百三十六條
    之一第三項、第四百四十九條第一項、第二項、第四百五十條、第七十九條，判
    決如主文。
中　　　華　　　民　　　國　　九十三　　年　　　四　　　月　　　二　　　日
                                臺灣臺中地方法院民事第三庭
~B審判長法官　張瑞蘭
~B法    　官　許石慶
~B法    　官　林宗成
右正本證明與原本無異
不得上訴
中　　　華　　　民　　　國　　九十三　　年　　　四　　　月　　　二　　　日
~B法院書記官
